最高法院刑事判決　　　　　　　　　　　　　　　九十三年度台上字第三三二九號
　　上　訴　人　台灣高等法院高雄分院檢察署檢察官
　　被　　　告　甲○○
右上訴人因被告業務過失致人於死案件，不服台灣高等法院高雄分院中華民國九十年
九月二十五日第二審判決（九十年度交上易字第九六號，起訴案號：台灣高雄地方法
院檢察署八十九年度偵字第九三八一號），提起上訴，本院判決如左：
    主  文
原判決撤銷，發回台灣高等法院高雄分院。
    理  由
本件原判決以公訴意旨略稱：被告甲○○係營業大貨車之司機，為從事駕駛業務之人
，於民國八十八年十一月六日下午八時三十分許（公訴人誤載為十時），駕駛車牌號
碼ＪＮ（公訴人誤載為ＪＶ）｜九二一號營業大貨車，沿高雄縣旗山鎮○○路（下稱
富興路）由圓潭往溝坪方向行駛，行經該路二三五號前斜岔路口，適有被害人林健益
無照駕駛未懸掛車牌之機車行經該處。雙方均疏未注意保持會車之安全間隔，被告甲
○○正欲右轉時，其左側車尾撞及被害人之機車，造成被害人林健益人車倒地後，受
有頭部外傷、顱內出血、頭骨骨折之傷害，並於九十年一月十八日死亡，因認被告涉
有刑法第二百七十六條第二項業務過失致死之罪嫌云云。惟經審理結果，認不能證明
被告有過失致人於死犯行，因而維持第一審諭知被告無罪之判決，駁回檢察官之第二
審上訴，固非無見。
惟查：（一）科刑判決所認定之事實，與其所採用之證據不相適合，即屬證據上之理
由矛盾，其判決當然為違背法令。原判決理由四之(二)雖說明：被告於肇事後立即停車
，而由道路交通事故報告表顯示之相關位置，參諸肇事地點之路況，二車行進方向，
佐以被告之車輛為曳引拖架之大貨車等情，綜合判斷，認被告係沿富興路由南向北方
向行駛，在該路二三五號對面之斜坡交岔路口右轉，車頭及大部分車身已右轉至斜坡
岔路上時，為反向騎乘機車，未靠右行駛，且逾越道路中心處一．四公尺之被害人，
撞及右轉尚未完成，尚有部分車身在富興路北上車道０．五公尺處之被告所駕大貨車
左後拖架所致等旨（原判決第四頁倒數第三行至第五頁第九行）。惟本件車禍肇事地
點位於富興路二三五號前，肇事前被告之行車方向係沿富興路由南往北方向行駛，被
害人之行車方向則自該路由北往南方向行駛，肇事地點路寬三‧八公尺，係舖設柏油
路面，未劃分行車分向線，該地點之東北方向有一十五度之斜坡岔路，肇事後被告車
輛之車頭及大部分車身均在斜坡岔路上，只餘約０．五公尺之車身在富興路上（富興
路路寬三．八公尺，扣減被告車輛左後車身距南下道路邊線之三．三公尺），而被害
人血跡則分布在距被告大貨車左後車尾西南方五‧六公尺處之富興路上，血跡距南下
道路邊線一公尺，距北上道路邊線二．八公尺，被害人機車傾倒於南下道路邊線外，
距被害人之血跡西南方約一五‧三公尺處，即被告大貨車左後車尾西南方約二十‧九
公尺處（五．六公尺加十五．三公尺）等情，有道路交通事故調查報告表一紙附卷可
憑（見警卷）。且證人即到場處理本件車禍之警員江清讚於原審調查時證以：「撞擊
點在貨車的左後方第二個輪胎後面一點的上方，亦即將近四分之三的位置，當時有擦
撞痕跡」；及被告於原審調查時供承：伊車車寬二．五公尺，車頭至車尾有九百四十
二公分各等語（見原審卷第三十、五十四、九十頁）。苟證人江清讚及被告所述無訛
，被害人機車之撞擊點如在大貨車之左後方第二個輪胎稍後面之上方，亦即將近車長
四分之三之位置處，依被告所駕車身長度九．四二公尺換算，本件撞擊點應在該車身
長度約七．０六公尺處，即距被告所駕大貨車左後拖架末端約二．三六公尺處，而非
距大貨車左後拖架末端約０．五公尺處。再本件肇事地點路寬僅三．八公尺，其道路
中心點應為一．九公尺，如本件撞擊點係在距被告所駕大貨車左後拖架末端約二．三
六公尺處，以被告當時所駕大貨車車車寬二．五公尺，其車寬原已逾越道路中心線，
在該長約九．四二公尺之大貨車右轉時，其車身後半部有無可能因轉彎之角度而更突
出該道路中心線？再如其後半部車身已突出道路中心線上，被告有無疏未注意防範該
突出之車身不得妨礙對向來車之情事？另依原判決之認定，如被害人之機車係撞及僅
仍位於富興路北上車道０．五公尺處之被告所駕大貨車左後拖架，何以其血跡會分布
在距被告大貨車左後車尾西南方五‧六公尺處？均不無疑問。其實情為何，既攸關被
告有無上述犯行之認定，應有究明之必要，原判決未詳查慎酌，遽予判決，自有證據
調查未盡及證據上理由矛盾之違誤。（二）客觀上為法院認定事實及適用法律之基礎
之證據雖已調查，而其內容未明瞭者，即與未經調查無異，如遽行判決，仍屬應於審
判期日調查之證據而未予調查。原判決理由四之(六)雖又說明據原審勘驗現場後所攝製
之照片，認證人江清讚所述，肇事地點縱然種有樹木，其高度並不高，且不密集，況
證人余俊諭住處前即為一片空地，並無其他遮蔽物，余俊諭自仍可由其住處目擊車禍
情形等旨（原判決第七頁第七行至第九行）。惟證人江清讚於原審提示勘驗現場後所
攝製之照片後，證稱：「我是現場處理的人。原來要進去余俊諭住處的路沒有那麼寬
，而且在電線桿的對側種有樹木，樹木約一人高，但忘了有幾棵，但白天時從裡面從
外看的視線良好，樹種的並不密，晚上則視線不好。此相片與案發現場不大一（樣）
」云云（見原審卷第五十三頁），果證人江清讚所證無訛，肇事地點於拓寬前，進入
余俊諭住宅之路口似未如原審勘驗現場後所攝製照片所示之寬度，且該路口電線桿之
對側原種植有約一人高度之樹木，白天時自裡面往外看，固然視線良好，惟晚上則視
線不好。則肇事地點於拓寬前之寬度究為若干？被告所駕之大貨車當時自富興路能否
逕行轉入該岔道，抑或要以迴車倒車方式始能進入？又該路口既裁植一人高度之樹木
，晚上自裡往外看之視線未佳，證人余俊諭如何可由其住處目擊車禍之情形？原判決
均未詳加勾稽，資為判斷之依據，遽予採信余俊諭之證言，亦嫌速斷。檢察官上訴意
旨執以指摘，為有理由，應認原判決有撤銷發回之原因。
據上論結，應依刑事訴訟法第三百九十七條、第四百零一條，判決如主文。
中　　　華　　　民　　　國　　九十三　　年　　　六　　　月　　 三十 　　日
                              最高法院刑事第九庭
                                  審判長法官  林　增　福
                                        法官  邵　燕　玲
                                        法官  陳　世　雄
                                        法官  惠　光　霞
                                        法官  郭　毓　洲
      右正本證明與原本無異
                                              書  記  官
中　　　華　　　民　　　國　　九十三　　年　　　七　　　月　　　五　　　日
                                                                        Ｑ
